臺灣臺北地方法院民事判決　　　　　　　94年度保險字第30號
原　　　告　　丁○○
　　　　　　　庚○○
　　　　　　　辛○○
　　　　　　　丙○○
　　　　　　　乙○○
　　　　　　　己○○
兼訴訟代理人　戊○○
被　　　告　　國華人壽保險股份有限公司
法定代理人　　癸○○
訴訟代理人　　高秀枝律師
被　　　告　　國泰世紀產物保險股份有限公司
法定代理人　　子○○
　　　　　　　壬○○
訴訟代理人　　甲○○
上列當事人間給付保險金事件，本院於民國94年11月3日言詞辯
論終結，判決如下：
    主  文
原告之訴及假執行之聲請均駁回。
訴訟費用由原告丁○○負擔十分之七，餘由全體原告負擔。
　　事實及理由
一、原告起訴主張：原告之被繼承人吳炳聲於民國（下同）93年
    10月8日14時許騎乘機車，在新竹縣花壇鄉花壇村燕霧巷63
    弄轉彎處，與騎乘車號KTL-698號重型機車之訴外人黃志強
    擦撞，吳炳聲跌倒，頭部撞擊路邊圍牆，送彰化秀傳紀念醫
    院（以下稱秀傳醫院）急救，因腦部出血而昏迷，迄93年10
    月17日死亡。茲因吳炳聲曾向被告國華人壽保險股份有限公
    司（以下稱國華公司）投保團體傷害保險契約，以原告丁○
    ○為受益人，被告國泰世紀產物保險股份有限公司（以下稱
    國泰世紀公司）承保上開重型機車之強制責任險，為此依團
    體傷害保險契約第5條、機車強制保險條款第2條、第3條、
    第16條、保險法第34條提起本訴等語，聲明求為：(一)被告國
    華公司應給付原告丁○○3,000,000元，及自起訴狀影本送
    達翌日起至清償日止，按年息10%計算之利息。(二)被告國泰
    世紀公司應給付原告1,400,000元，及自起訴狀影本送達翌
    日起至清償日止，按年息10%計算之利息。(三)願供擔保，請
    准宣告假執行。
二、被告國華公司以：系爭團體傷害保險契約乃吳炳聲以中華民
    國郵務工會全國聯合會會員即原告丁○○之家屬身分投保，
    依該契約之家屬附約條款第1條、第5條規定，吳炳聲之死亡
    證明書記載死亡種類為「病死」，死亡之原因為「直接引起
    死亡之疾病：甲、腦出血昏迷，先行原因：乙（甲之原因）
    直腸惡性腫瘤」，再揆諸法務部法醫研究所之鑑定結果，吳
    炳聲顯非遭遇意外傷害事故而死亡，不得請領保險給付等語
    ，資為抗辯。聲明求為：(一)原告丁○○之訴及假執行之聲請
    均駁回，(二)如受不利判決，願供擔保，請准免假執行。
三、被告國泰世紀公司以：吳炳聲雖發生車禍，但機車未毀損，
    顯屬輕微擦撞，秀傳醫院診斷其病名有「頭部損傷」、「其
    他及診斷欠明之腦血管疾病」、「直腸、直腸乙狀結腸連接
    部及肛門惡性腫瘤」，其病歷摘要記載醫師診斷為「直腸癌
    、疑似腦部轉移、疑似蜘蛛網下出血」，且開立上開死亡證
    明書，再揆諸法務部法醫研究所之鑑定結果，吳炳聲之死亡
    與車禍無相當因果關係等語，資為抗辯。聲明求為：(一)原告
    之訴及假執行之聲請均駁回，(二)如受不利判決，願供擔保，
    請准免假執行。
四、原告主張：伊之被繼承人黃陳彩雲任職太子油飯有限公司期
    間，參加該公司為員工向被告投保之國泰福利團體傷害保險
    契約，約定如黃陳彩雲於保險期間遭遇意外傷害事故致死亡
    時，被告應給付保險金1,000,000元，嗣黃陳彩雲因罹患Ｃ
    型肝炎，於93年8月4日在台大醫院接受脾臟切除手術後，意
    識清楚，生命徵象穩定，但翌日上午9時40分被發現倒臥地
    上，前額出現血腫疑似頭部外傷，經急救無效死亡等語，業
    據原告提出診斷證明書為證，並為被告所不爭執，堪信為真
    正。
五、兩造不爭執之事實如下：
　(一)吳炳聲以中華民國郵務工會全國聯合會會員即原告丁○○之
　  家屬身分，向被告國華公司投保團體傷害保險契約，以原告
    丁○○為受益人。
　(二)被告國泰世紀公司承保車號KTL-698號重型機車之強制責任
　  險，有原告提出之保險證為憑（卷一第9頁）。
　(三)吳炳聲於93年10月17日死亡，原告為其繼承人，有原告提出
  　之戶籍謄本、死亡證明書為證（卷一第5、8頁）。
六、原告主張：吳炳聲於93年10月8日14時許騎乘機車，在新竹
    縣花壇鄉花壇村燕霧巷63弄轉彎處，與騎乘車號KTL-698號
    重型機車之黃志強擦撞，原告於吳炳聲死亡後報案並提起刑
    事告訴，經台灣彰化地方法院檢察署94年度偵字第643號偵
    查在案等語，業據原告提出新竹縣警察局彰化分局道路交通
    事故證明書、照片、刑事傳票為證（卷一第6、7、28頁、卷
    二第25頁），並為被告國泰世紀公司是認，堪信為真正。
七、原告請求被告給付保險金。被告則否認吳炳聲之死因符合系
    爭保險契約約定之保險事故。查：
　(一)被告國華公司提出系爭團體傷害保險契約之家屬附約條款第
　  一條規定：「附加投保之家屬於本特約有效期間內，因遭遇
    外來突發的意外傷害事故，並此次意外傷害事故為直接且單
    獨原因，自意外傷害事故發生之日起180日內致其身體蒙受
    傷害或因而殘廢或死亡時，本公司依照本特約條款之約定給
    付保險金。」（卷二第17頁）。被告國泰世紀公司提出系爭
　　強制汽車責任保險條款，其第3條規定：「被保險人因所有
　  、使用或管理被保險汽車發生汽車交通事故，造成受害人體
    傷、殘廢或死亡者，不論被保險人有無過失，本公司依本保
    險契約之約定，對受益人給付保險金。」；第2條第7項規定
    ：「本保險契約所稱『汽車交通事故』，係指因所有、使用
    或管理汽車所致受害人體傷、殘廢或死亡之事故。」、第8
    項規定：「前項所稱因所有、使用或管理汽車所致受害人體
    傷、殘廢或死亡，係指被保險汽車於道路、停車場或其他供
    汽車通行之地方，發生交通事故，所致受害人體傷、殘廢或
    死亡。」（卷二第71頁）。原告請求被告給付保險金，但被
    告否認吳炳聲之死因符合上開約定保險事故，原告丁○○自
    應舉證證明吳炳聲係直接且單純因遭受意外傷害事故而死亡
    之事實，始得請求被告國華公司給付保險金，另原告應舉證
    證明吳炳聲係因汽車交通事故致死之事實，始得請求被告國
    泰世紀公司給付保險金。
　(二)被告國泰世紀公司提出之醫療諮詢建議書（卷二第29、31頁
    ），為原告否認其內容真正，被告國泰世紀亦未證明其確為
    吳炳聲之主治醫師之建議，自難以憑採。
  (三)原告提出秀傳醫院之診斷證明書，記載吳炳聲於93年10月9
    日入院，病名為「頭部外傷併顱內出血」（卷二第41頁）。
    被告國泰世紀公司提出秀傳醫院之診斷證明書，記載吳炳聲
    於93年10月9日4時17分入急診並住院，診斷其病名包括「頭
    部損傷」、「其他及診斷欠明之腦血管疾病」、「直腸、直
    腸乙狀結腸連接部及肛門之惡性腫瘤」（卷二第28頁）；又
    提出之該醫院之病歷摘要，記載求診日期為93年10月9日，
    主訴「今晨右側肢伸無力，頭外傷、鼻外傷，直腸癌」，腦
    部斷層掃描結果發現有「廣泛性腦萎縮」、「左側少量蜘蛛
    膜下出血」（卷二第29頁）。另原告提出臺灣彰化地方法院
    檢察署囑託法務部法醫研究所鑑定吳炳聲死因而出具之鑑定
    書，記載「吳炳聲．．發生車禍，當時死者未感不適，亦未
    向警方報案，雙方自行離去．．秀傳醫院．．住院摘要記載
    ．．吳炳聲．．主訴．．2004年10月9日因在家跌倒受傷致
    右側（軀幹）無力，所以由急診住院．．頭部電腦斷層掃描
    報告記載(1)大腦整體萎縮，(2)左側少量蜘蛛網膜下腔出血，
    依護理紀錄記載『病人因在家跌倒撞倒頭部，右側無力，故
    入院檢查治療」，研判結果「．．吳員死亡之導因似可為大
    腸癌與車禍，理由在於較難釐清，(1)車禍後是否確有顱內出
    血且再導致因右側軀體無力，或(2)車禍後因大腸癌後續體弱
    跌倒致顱內出血。二者均可引起後續之急性呼吸衰竭」（卷
    二第43頁）。原告亦坦承吳炳聲於93年10月9日4時在家滑倒
    等語。則吳炳聲所受頭部外傷併顱內出血傷害，可能係在家
    跌倒所致，尚難遽認係上開汽車交通事故導致，原告復未提
    出其他證據證明吳炳聲受傷與車禍間有相當因果關係，其本
    於系爭汽車強制責任保險契約請求被告國泰世紀公司給付保
    險金，尚有未合。
　(四)上開死亡證明書由秀傳醫院開立，記載吳炳聲死亡種類為「
　  病死」，死亡之原因為「直接引起死亡之疾病或傷害：甲、
    腦出血昏迷。先行原因（葉有引起上述死因之疾病或傷害）
    ：乙、（甲之原因）直腸惡性腫瘤」（卷一第8頁），明示
    吳炳聲因疾病而死亡，非因意外受傷致死。另上開法務部法
    醫研究所鑑定書記載研判結果「吳員之車禍．．或在家跌倒
    導致輕度、局部蜘蛛網膜下腔出血至最後神智之清醒度發生
    明顯神智清醒指數明顯昏迷（93年10月15日14時25分）達7
    日之久，實非一般正常人之病程，故仍要考量吳員之72歲高
    齡、癌症之併發症包括局部大腸癌手術後及化學療法後、腸
    阻塞、營養不良、間斷發燒、菌血症、腎衰竭之病程等，均
    可為大腸癌末期之併發症，並明顯減少如細小微細組織微血
    管（如蜘蛛網膜下腔之血管叢及硬腦膜之橋狀血管）之癒合
    能力，故研判車禍及家中跌倒造成後續中樞神經休克死亡之
    比重應不大於20﹪。」、「綜合研判死者之死亡原因為大腸
    癌手術及化學療法後併車禍及跌倒，因癌病併發包括營養不
    良、菌血症、急性腎衰竭併發顱內出血，最後因呼吸衰竭及
    中樞神經休克死亡。死者之導因可為大腸癌及車禍或家中跌
    倒。」（卷二第45頁），表明吳炳聲因意外事故受有蜘蛛網
    膜下腔出血之傷害，雖為死亡之導因之一，但其直接及主要
    死亡原因則為大腸癌末期之併發症，換言之，吳炳聲並非直
    接且單純因遭受意外傷害事故而死亡。原告復未提出足以證
    明吳炳聲因遭受意外傷害事故致死之證據，應認原告未盡舉
    證責任，其本於系爭團體傷害保險契約請求被告國華公司給
    付保險金，亦有未合。
八、綜上，原告依團體傷害保險契約第5條、機車強制保險條款
    第2條、第3條、第16條、保險法第34條，請求被告國華公司
    給付原告丁○○3,000,000元，及自起訴狀影本送達翌日起
    至清償日止，按年息10%計算之利息，並請求被告國泰世紀
    公司給付原告1,400,000元，及自起訴狀影本送達翌日起至
    清償日止，按年息10%計算之利息，為無理由，不應准許。
    原告之假執行聲請失所附麗，應併予駁回。
九、兩造其餘攻擊、防禦方法，於判決結果無礙，爰不一一論述
    。
十、結論：原告之訴為無理由，依民事訴訟法第78條、第85條第
    1項，判決如主文。
中　　華　　民　　國　　94　　年　　11　　月　　24  　日
                  民事第五庭    法　官　翁昭蓉
以上正本係照原本作成
如對本判決上訴，須於判決送達後20日內向本院提出上訴狀
中　　華　　民　　國　　94　　年　　11　　月　　24　　日
                    　　　　　　書記官　莊滿美
